---
title: "Tarea1"
output: html_document
---

## Julio González González Durán

# **Índice de Desarrollo Humano en la Zona Metropolitana de Mérida, Yucatán**

El propósito de esta página es presentar una serie de mapas, gráficas y tablas que ayuden a comprender las desigualdades en la Zona Metropolitana de Mérida, Yucatán.

### Gráfica
Esta gráfica muestra el **Índice de Desarrollo Humano (IDH)** en la Zona Metropolitana de Mérida.

```{r warning=FALSE, message=FALSE, cache=FALSE, echo=FALSE}
options(scipen = 999)
library(pacman)
p_load(tidyverse, sf, viridis)
idh <- read_csv("01_Datos/Indice de Desarrollo Humano.csv")
pobreza <- read_csv("01_Datos/pobrezaExtrema.csv")
mpios <- st_read("01_Datos/mpios.geojson", quiet = T)

idh_municipio <- idh %>% 
  filter(Year == 2015) %>% 
  filter(Entidad == "Yucatan") %>% 
  filter(Municipio %in% c("Abala", "Chicxulub Pueblo", "Conkal", "Kanasin", "Merida", "Progreso", "Tecoh", "Timucuy", "Tixkokob", "Tixpehual", "Ucu", "Uman", "Yaxkukul"))
idh_municipio %>% 
  ggplot()+
  aes(x = Municipio,
      y = Valor,
      col = Valor)+
  geom_point()+
  labs(title = "Índice de Desarrollo Humano\nZona Metropolitana de Mérida",
       subtitle = "Año: 2015", 
       caption = "Fuente: Informe de Desarrollo Humano Municipal 2010-2015.\nTransformando México Desde lo Local")

```

### Mapa
Este es mapa que ayudará a identificar la distribución del **Índice de Desarrollo Humano (IDH)** en la Zona Metropolitana de Mérida.

```{r warning=FALSE, message=FALSE, cache=FALSE, echo=FALSE}

mapaZMM <- merge(x = mpios,
              y = idh_municipio,
              by.x = "CVEGEO", 
              by.y = "CODGEO", 
              all.y = TRUE)

mapaZMM %>% 
  ggplot(aes(fill = Valor)) + 
  geom_sf(color = "grey") + 
  scale_fill_gradientn(colors = viridis(option = "plasma",
                                        begin = 0, 
                                        end = 1, 
                                        n = 5)) + 
  labs(title = "Índice de Desarrollo Humano\nZona Metropolitana de Mérida",
       subtitle = "Año: 2015", 
       caption = "Fuente: Informe de Desarrollo Humano Municipal 2010-2015.\nTransformando México Desde lo Local") + 
  guides(fill = guide_colourbar(title.position="top", title.hjust = 0.5)) + 
  theme_bw() + 
  theme(legend.position = "bottom") + 
  theme(axis.text = element_blank(), 
        panel.grid = element_blank(), 
        panel.border = element_blank(), 
        panel.background = element_rect(),
        axis.ticks = element_blank()) + 
  theme(plot.title = element_text(hjust = 0.5, 
                                  colour = "black", 
                                  family = "Arial", 
                                  face = "bold", 
                                  size = 15), 
        plot.subtitle = element_text(hjust = 0.5, 
                                     colour = "black", 
                                     family = "Arial", 
                                     face = "bold", 
                                     size = 15), 
        plot.caption = element_text(colour = "black", 
                                    hjust = 0.5))

```

### Gráfica interactiva

En esta gráfica ahora podrás conocer el **valor del IDH** de cada localidad. Solo desliza el cursos y colócalo encima del punto.

```{r warning=FALSE, message=FALSE, cache=FALSE, echo=FALSE}
p_load(tidyverse, 
       plotly, 
       readxl, 
       scales)

idh <- read_csv("01_Datos/Indice de Desarrollo Humano.csv")
pobreza <- read_csv("01_Datos/pobrezaExtrema.csv")
mpios <- st_read("01_Datos/mpios.geojson", quiet = T)

idh_municipioG <- idh %>% 
  filter(Year == 2015) %>% 
  filter(Entidad == "Yucatan") %>% 
  filter(Municipio %in% c("Abala", "Chicxulub Pueblo", "Conkal", "Kanasin", "Merida", "Progreso", "Tecoh", "Timucuy", "Tixkokob", "Tixpehual", "Ucu", "Uman", "Yaxkukul"))

plot <- idh_municipioG %>% 
  ggplot()+
  aes(x = Municipio,
      y = Valor,
      col = Valor,
      text = paste0("<b>Valor: </b>", Valor))+
  geom_point()+
  labs(title = "Índice de Desarrollo Humano\nZona Metropolitana de Mérida",
       subtitle = "Año: 2015", 
       caption = "Fuente: Informe de Desarrollo Humano Municipal 2010-2015.\nTransformando México Desde lo Local") +
  theme(axis.text.x = element_text(angle = 45))

ggplotly(plot, tooltip = "text") %>% 
  config(displayModeBar = F)

```

### Mapa interactivo

Para conocer el nombre y valor del IDH de cada localidad,  desliza el cursos y colócalo encima del área.

```{r warning=FALSE, message=FALSE, cache=FALSE, echo=FALSE}

library(sf)
library(leaflet)

# mpios <- st_read("01_Datos/mpios.geojson", quiet = T)
# idh <- read_csv("01_Datos/Indice de Desarrollo Humano.csv")
# pobreza <- read_csv("01_Datos/pobrezaExtrema.csv")
# 
# idh_municipioY <- idh %>%
#   filter(Year == 2015) %>%
#   filter(Entidad == "Yucatan") %>%
#   filter(Municipio %in% c("Abala", "Chicxulub Pueblo", "Conkal", "Kanasin", "Merida", "Progreso", "Tecoh", "Timucuy", "Tixkokob", "Tixpehual", "Ucu", "Uman", "Yaxkukul"))
# 
# mapa <- merge(x = mpios,
#       y = idh_municipioY,
#       by.x = "CVEGEO",
#       by.y = "CODGEO",
#       all.y = TRUE)

# mapaZMM %>%
# ggplot(aes(fill = Valor)) +
# geom_sf()

# st_crs(mapaZMM)

leaflet(mapaZMM) %>%
  addPolygons() %>% 
  addTiles() %>% 
  addProviderTiles("CartoDB.Positron")

```


### Tabla
Esta **tabla** ayudará a entender a comparar el IDH de la Zona Metropolitana de Mérida, Yucatán, en 2015.

| Municipio      | IDH         | 
|----------------|-------------|
| Abala          |   0.648     |
| Chicxulub P.   |   0.748     |
| Conkal         |   0.788     |
| Kanasin        |   0.751     |
| Merida         |   0.832     |
| Progreso       |   0.778     |
| Tecoh          |   0.661     |
| Timucuy        |   0.649     |
| Tixkokob       |   0.766     |
| Tixpehual      |   0.746     |
| Ucu            |   0.709     |
| Uman           |   0.742     |
| Yaxkukul       |   0.751     |
